【裁判字號】    89,訴,5500
【裁判日期】    900328
【裁判案由】    返還買賣價金
【裁判全文】
臺灣臺北地方法院民事判決  八十九年度訴字第五五○○號
    原      告  林志偉
    訴訟代理人  魯寶文  律師
    被      告  雙象建設股份有限公司  設台北縣汐止市○○○路○段九十六號Ｃ
                              .
    法定代理人  甲○○  住同右.
    訴訟代理人  黃世芳  律師
右當事人間返還買賣價金事件，本院判決如左：
    主    文
原告之訴及假執行之聲請均駁回。
訴訟費用由原告負擔。
    事    實
一、原告方面：
    (一)聲明：
      １被告應返還原告新台幣（下同）柒拾萬仟元及自起訴狀繕本送達之翌日起
        至清償日止，按年息百分之五計算之利息。
      ２願供擔保，請准宣告假執行。
    (二)陳述：
      １被告雙象建設股份有限公司於民國八十一年八月間推出「台北巴賽隆納」之
        社區廣告中稱：「完工後之『台北巴賽隆納』社區，係具有棟距一００公尺
        ，且棟距間設有花園之十二棟休閒式別墅勝地之色，並可突顯無限空間感及
        無涯的大視界」，而被告完工後之「台北巴賽隆納」社區卻變成十六棟之集
        中式住宅，既無棟距一百公尺之花園設施，更無突顯無限空間感及無涯大視
        界之休閒式別墅勝地之特色。
      ２被告於上開廣告中對於社區之棟數、品質及內容，故為虛偽不實引人錯誤之
        表示、表徵之廣告，顯已違反公平交易法第二十一第一項、第二項不得販賣
        該商品之禁止規定，被告竟誘使原告林志偉於八十一年九月七日與被告簽約
        購買，並違法收取原告繳付之買賣價金柒拾萬仟元。被告之行為違反禁止
        之規定，兩造之買賣契約應屬無效，爰依民法第一百十三條之規定，請求被
        告返還上開價金。
    (三)證據：提出廣告造城計劃圖、房地買賣契約書、繳款明細各一份為證，並聲請
      本院勘驗系爭社區。
二、被告方面：
    (一)聲明：
      １原告之訴及其假執行之聲請均駁回。
      ２如受不利判決，願供擔保請准為免假執行之宣告。
    (二)陳述：
      原告主張被告所為之銷售廣告有棟距一百公尺之十二棟休閒別墅之表示，惟依
      其所提示之廣告內容，看不出有如原告主張之不實表示，況且從廣告圖所示之
      建物均為高樓層之大廈，客觀上並不致使人誤認為係休閒式別墅。被告所興建
      之「台北巴賽隆納」社區，原即規劃十六棟建物，建造完成亦為相同之棟數，
      並非原告所稱十二棟建物，又該建物之用途為住宅、店舖、辦公室及商場，亦
      非休閒別墅。兩造所簽訂之房地買賣契約書第一條有關買賣標的物之規定，就
      房屋部分明定「本房屋基地配置及平面圖如附圖(一)所示」而該契約書所附之附
      圖(一)已繪明十六棟建物，足見原告於簽約時當已知系爭社區之建物為十六棟，
      故被告並無以不實之廣告致原告陷於錯誤而簽訂買賣契約。又原告曾以與本件
      訴訟同一事實提起訴訟，經判決確定系爭廣告並無不實，足證原告之張並無理
      由。
    (三)證據：提出建造執照、使用執照、本院八十八年度訴字第二八五八號民事判決
      書各一份為證。
三、本院依職權調閱本院八十八年度訴字第二八五七號案卷。
    理    由
一、原告起訴主張：被告於八十一年八月間推出「台北巴賽隆納」之社區廣告稱：「
    完工後之『台北巴賽隆納』社區，係具有棟距一００公尺，且棟距間設有花園之
    十二棟休閒式別墅勝地之色，並可突顯無限空間感及無涯的大視界」等語，然被
    告完工後之社區，卻變成十六棟之集中式住宅，既無棟距一百公尺之花園設施，
    更無突顯無限空間感及無涯大視界之休閒式別墅勝地特色。被告故為虛偽不實引
    人錯誤之表示、表徵之廣告，顯已違反公平交易法第二十一第一項、第二項不得
    販賣該商品之禁止規定，被告竟誘使原告於八十一年九月七日與之簽約購買上開
    社區房屋，收取買賣價金柒拾萬仟元。原告之行為違反禁止之規定，兩造之買
    賣契約應屬無效，爰依民法第一百十三條之規定，請求被告返還上開價金等語。
二、被告則以：依原告所提出之廣告內容，看不出有如原告主張之不實表示，且從廣
    告圖所示之建物均為高樓層之大廈，客觀上並不致使人誤認為係休閒式別墅，而
    被告興建之時，即規劃為十六棟之建物，建物之用途為住宅、店舖、辦公室及商
    場，並非原告所稱之十二棟休閒式別墅。再兩造所簽訂之房地買賣契約書第一條
    ，就房屋部分約定「本房屋基地配置及平面圖如附圖(一)所示」，而該契約書所附
    之附圖(一)已繪明十六棟建物，足見原告於簽約時當已知系爭社區之建物為十六棟
    ，被告並無以不實之廣告致原告陷於錯誤而簽訂買賣契約。又原告曾以與本件訴
    訟同一事實提起訴訟，經判決確定系爭廣告並無不實等語資為抗辯。
三、原告主張於八十一年九月七日與被告簽訂買賣契約，購買被告所興建「台北巴賽
    隆納」社區之房屋，已給付價金柒拾萬仟元之事實，業據其提出房地買賣契約
    書、繳款明細各一份為證，並為被告所不爭執，應堪信為真實。原告繼之主張被
    告於上開社區廣告中稱：「完工後之『台北巴賽隆納』社區，係具有棟距一００
    公尺，且棟距間設有花園之十二棟休閒式別墅勝地之色，並可突顯無限空間感及
    無涯的大視界」等語，然被告完工後之社區，卻變成十六棟之集中式住宅，既無
    棟距一百公尺之花園設施，更無突顯無限空間感及無涯大視界之休閒式別墅勝地
    特色，被告之行為顯已違反公平交易法第二十一條第一項及第二項不得販賣該商
    品之禁止規定而無效等情，則為被告否認，並以前開情詞抗辯，從而本件兩造爭
    執之處，當在於原告之銷售廣告有無違反公平交易法第二十一條第一項及第二項
    之規定，致使兩造所簽訂之房地買賣契約無效。經查：
    (一)按事業不得在商品或其廣告上，或以其他使公眾得知之方法，對於商品之價格
      、數量、品質、內容、製造方法、製造日期、有效期限、使用方法、用途、原
      產地、製造者、製造地、加工者、加工地等，為虛偽不實或引人錯誤之表示或
      表徵；事業對於載有前項虛偽不實或引人錯誤表示之商品，不得販賣、運送、
      輸出或輸入，公平交易法第一項、第二項固定有明文。惟按當事人主張有利於
      己之事實者，就其事實有舉證之責任，但法律別有規定，或依其情形顯失公平
      者，不在此限，民事訴訟法第二百七十七條亦定有明文。本件原告主張被告之
      銷售廣告不實，其自應負舉證之責。
    (二)原告主張被告之銷售廣告上載有「完工後之巴賽隆納社區，係具有棟距一００
      公尺，棟距間設有花園之十二棟休閒式別墅地之特色」等語，業為被告所否認
      ，而觀之原告所提出之被告銷售廣告，確無上開語句之記載，且廣告中之建物
      係高層之大廈，並非別墅甚明，再細數廣告中之建物，全棟可見者有十一棟，
      見其屋頂者有二棟，合計十三棟，已非原告所稱之十二棟，況該建物廣告圖之
      尚有下方之一隅未繪入，足證原告主張被告銷售廣告中載有十二棟休閒式別墅
      等語，並非可採。
    (三)再查，兩造所簽訂之買賣契約第一條第一款第二目約定，房屋基地配置及平圖
      如附圖(一)所示，雖原告於其所提出之買賣契約書中並無附圖(一)，惟經本院依職
      權調閱本院八十八年度訴字第二八五七號案卷，兩造於簽約時確有附圖(一)之存
      在，此亦為原告所不爭執，而該附圖(一)已繪明十六棟建物，足證原告於簽約時
      ，已明知被告所興建者為十六棟之建物，被告並無不實廣告之情事，而被告興
      建完成者，亦為十六建之建物，有建造執照及使用執照在卷可查，被告辯稱其
      原始即規劃興建十六棟之建物等情，應堪採信。
    (四)又查，原告主張被告於銷售廣告中載有「無限的空間感，無涯的大視界」等語
      ，觀之卷附之銷售廣告確有上開之記載，且依其廣告圖與人之觀後印象，被告
      亦確有以此為招徠客戶之引誘，再依兩造所簽訂之買賣契約附件(四)建材設備說
      明項目中之公共設施欄下註明「本案公共施係由．．．專業景觀設計名師精心
      設計、規劃，包括一萬坪完整基地、八六五０坪開放空間庭園，一五０Ｍ×五
      一Ｍ中庭花園，三五０Ｍ健身慢跑步道，山坡散步道」，有該契約書附件附於
      本院八十八年度訴字第二八五七號案卷可按，因此上開廣告內容中所表示之「
      無限的空間感，無涯的大視界」應已包括在兩造所簽之買賣契約中。惟「八六
      五０坪開放空間庭園」之約定，解釋上應包括開放之空地及庭園，而依系爭「
      台北巴塞隆納」社區之建造執照及使用執照之記載，系爭社區基地面積為三三
      五六二‧三一平方公尺（三二八二六‧二七平方公尺＋七三六‧○四平方公尺
      ），約為一○一五二‧五九坪；而十六棟建物基層面積為四七○四‧二二平方
      公尺，故該社區之空地為二八八五八‧○九平方公尺（三三五六二‧三一平方
      公尺－四七○四‧二二平方公尺），約為八七二九‧五七坪，核與上述買賣契
      約附件建材設備說明項下之公共設施欄中所載「包括萬坪完整基地，八六五○
      坪開放空間庭園」，尚無不合，且與上開之廣告說明無違。
四、此外，原告既不能證明被告有以不實之廣告引誘原告與之簽訂買賣契約，其主張
    被告之行為，違反公平交易法第二十一條第一項及第二項之規定而屬無效，即屬
    無據，從而原告依民法第一百十三條之規定，請求被告返還所給付之買賣價金柒
    拾萬仟元及自起訴狀繕本送達之翌日起至清償日止之法定遲延利息，為無理由
    ，應予駁回。
五、原告之訴既為無理由，應予駁回，則其假執行之聲請，即失所附麗，應併予駁回
    。
六、本件事證已臻明確，原告聲請本院至現場勘驗，並無必要，併予敘明。
七、據上論結，原告之訴為無理由，依民事訴訟法第七十八條，判決如主文。
中      華      民      國    九十      年      三      月    二十八    日
                                      民事第六庭法      官    劉坤典
右為正本係照原本作成
如對本判決上訴，須於判決送達後廿日內向本院提出上訴狀
中      華      民      國    九十      年      三      月    二十八    日
                                                法院書記官    王朝枝


司法院資訊處製作；財團法人民間司法改革基金會備份。
